【裁判字號】    97,訴,416
【裁判日期】    970331
【裁判案由】    毒品危害防制條例
【裁判全文】
臺灣基隆地方法院刑事判決               97年度訴字第416號
公  訴  人  臺灣基隆地方法院檢察署檢察官
被      告  甲○○
                    （另案在臺灣基隆監獄執行中）
上列被告因違反毒品危害防制條例案件，經檢察官提起公訴（97
年度毒偵字第381 號），被告為有罪之陳述，本院合議庭裁定由
受命法官獨任以簡式審判程序進行審理，並判決如下：
    主  文
甲○○施用第一級毒品，累犯，處有期徒刑拾月。
    事  實
一、甲○○前因違反麻醉藥品管理條例等案件，經臺灣高等法院
    以86年度上訴字第1852號判決判處應執行有期徒刑5 年6 月
    確定，復因贓物案件，經判處有期徒刑5 月確定，上開二罪
    經定應執行刑為有期徒刑5 年10月確定，於民國89年8 月7
    日假釋出監，嗣經撤銷假釋而入監執行殘刑，於94年11月20
    日縮短刑期執行完畢。再因施用毒品案件，經觀察、勒戒後
    ，認無繼續施用毒品之傾向，由臺灣基隆地方法院檢察署檢
    察官以95年度毒偵字第1938號及95年度毒偵緝字第82號、第
    83號、第84號及第85號為不起訴處分確定，並於95年10月20
    日執行完畢釋放。
二、甲○○不思戒除毒癮，猶基於同時施用第一級毒品海洛因、
    第二級毒品安非他命之犯意，於96年9 月13日下午，在臺北
    縣瑞芳鎮○○路278 之1 號2 樓住處，以將海洛因、安非他
    命混合後置入注射針筒而施打之方式，同時施用第一級毒品
    海洛因、第二級毒品安非他命一次。嗣於96年9 月14日下午
    2 時許，為警通知到場接受尿液採驗，結果呈海洛因之嗎啡
    陽性反應、甲基安非他命陽性反應，而悉上情。
三、案經臺北縣政府警察局瑞芳分局報告臺灣基隆地方法院檢察
    署檢察官偵查起訴。
    理  由
壹、程序事項
    查本件被告甲○○所犯者非為死刑、無期徒刑、最輕本刑為
    3 年以上有期徒刑之罪或高等法院管轄第一審案件，其於準
    備程序進行中，先就被訴事實為有罪之陳述，經告知其簡式
    審判程序之旨，並聽取公訴人、被告之意見後，本院業已依
    刑事訴訟法第273 條之1 第1 項之規定，裁定由受命法官獨
    任以簡式審判程序進行本案之審理。
貳、實體事項
一、前揭事實業據被告於本院審理時坦承不諱，而被告為警查獲
    後所採集之尿液檢體，經送請檢驗，結果呈海洛因之嗎啡陽
    性反應（由於海洛因在人體內會代謝成嗎啡，因此涉嫌海洛
    因之吸食者，係檢驗其尿液中之嗎啡反應）、甲基安非他命
    陽性反應，有臺灣檢驗科技股份有限公司96年10月3 日CH/
    2007/91063號濫用藥物尿液檢驗報告附卷可稽。又「國內甲
    基安非他命施用方式主要以燒煙吸食為主，而海洛因施用方
    式有注射方式（以針筒施打）或以燒煙吸食。兩者是否可同
    時混合施用，依藥理作用區分，海洛因係中樞神經抑制劑，
    安非他命類毒品係中樞神經興奮劑，二者作用機轉不同，本
    不宜共用，然對毒品施用者並無此一原則的必要，同常可視
    其習性，同時混合施用任何毒品」、「目前國內發現的都為
    甲基安非他命的鹽酸鹽，可以口服、鼻吸、煙吸或注射方式
    施用」、「安非他命使用之劑量隨使用方式不同亦有不同，
    以血管注射時使用量最少，口服次之」，有法務部調查局94
    年6 月8 日調科壹字第09400229960 號函、行政院衛生署管
    制藥品管理局93年2 月9 日管宣字第0930001092號函、法務
    部法醫研究所90年3 月5 日法醫所90清字第0346函附卷可佐
    ，足見海洛因、安非他命均可經由針筒注射方式混合施用，
    則被告自白以針筒同時施打海洛因、安非他命乙節，應屬有
    據。綜上所陳，本案事證明確，被告犯行堪可認定，應依法
    論科。
二、論罪科刑：
    (一)查海洛因、安非他命分別係毒品危害防制條例所列管之
        第一級、第二級毒品，此為該條例第2 條第2 項第1 款
        、第2 款所明定；又犯毒品危害防制條例第10條施用毒
        品之罪者，檢察官應聲請法院裁定，令被告入勒戒處所
        觀察、勒戒，經觀察、勒戒後，無繼續施用毒品之傾向
        者，應即釋放，並由檢察官為不起訴處分，有繼續施用
        毒品之傾向者，則由檢察官先聲請法院裁定令入戒治處
        所施以強制戒治，俟強制戒治期滿，再行釋放，並由檢
        察官為不起訴處分；而依前開規定觀察勒戒或強制戒治
        執行完畢釋放後，5 年內再犯施用毒品之罪者，檢察官
        應依法追訴，毒品危害防制條例第20條第1 項、第2 項
        、第23條第2 項分別定有明文。
    (二)核被告所為，係犯毒品危害防制條例第10條第1 項之施
        用第一級毒品罪、同條第2 項之施用第二級毒品罪。被
        告持有第一級毒品海洛因、第二級毒品安非他命之低度
        行為，應為施用毒品之高度行為所吸收，均不另論罪。
        查被告係以將海洛因、安非他命混合後置放於注射針筒
        內再予施打之方式，同時施用第一級毒品海洛因及第二
        級毒品安非他命之事實，業據被告陳明在卷，復查無其
        他可佐被告非同時施用上開毒品之積極證據，依「罪證
        有疑，利歸被告」之證據法則，應認被告此部分之陳述
        與事實相符。則被告以一施用毒品之行為，同時施用第
        一級毒品海洛因及第二級毒品安非他命，觸犯構成要件
        不相同之罪名，為想像競合犯，應從一重之施用第一級
        毒品罪處斷。又被告前曾受如事實欄所載有期徒刑之執
        行，此有臺灣高等法院被告前案紀錄表附卷可考，其於
        有期徒刑之執行完畢後，5 年以內故意再犯本件有期徒
        刑以上之罪，為累犯，應加重其刑。本院審酌被告犯罪
        之動機、吸食頻率、曾有施用毒品之前科仍不知戒除，
        ，混合施用毒品猶具成癮性，惟犯罪後坦承犯行，且所
        犯之施用毒品犯行乃戕害自己身心健康，並未危及他人
        等一切情狀，認檢察官求處有期徒刑11月，容嫌過重，
        而量處如主文所示之刑。
據上論斷，應依刑事訴訟法第273 條之1 第1 項、第299 條第1
項前段，毒品危害防制條例第10條第1 項、第2 項，刑法第11條
前段、第55條、第47條第1 項，判決如主文。
本案經檢察官乙○○到庭執行職務。
中    華    民    國    97    年    3     月    31    日
                  刑事第二庭法  官  楊皓清
以上正本證明與原本無異。
如不服本判決應於收受本判決後10日內向本院提出上訴書狀，其
未敘述上訴理由者，並得於提起上訴後10日內向本院補提理由書
狀（均須按他造當事人之人數附繕本。）「切勿逕送上級法院」
中    華    民    國    97    年    3     月    31    日
                            書記官  盧鏡合
附錄論罪法條：
毒品危害防制條例第10條第1 項
施用第一級毒品者，處6 月以上5 年以下有期徒刑。
毒品危害防制條例第10條第2 項
施用第二級毒品者，處3 年以下有期徒刑。


司法院資訊處製作；財團法人民間司法改革基金會備份。
